臺灣臺南地方法院民事判決　　　　　　　95年度訴字第1264號
原　　　告　　乙○○
被　　　告　　羅司徠司大旅店股份有限公司
兼法定代理人　丁○○
前二人共同
訴訟代理人　　丙○○
上列當事人間請求侵權行為損害賠償事件，經本院於民國96年1
月24日言詞辯論終結，判決如下：
    主  文
原告之訴及假執行之聲請均駁回。
訴訟費用由原告負擔。
    事實及理由
一、被告羅司徠司大旅店股份有限公司（下稱羅司徠司公司）之
    法定代理人於民國（下同）95年8月30日變更為丁○○，其
    依據民事訴訟法第176條之規定具狀聲明承受訴訟，自屬合
    法，應予准許。
二、原告起訴主張：
(一)、原告與訴外人甲○○共同經營旅館，於94年3月份由訴外人
    甲○○出面向被告羅司徠司公司承租門牌號碼台南市○○區
    ○○路182號建物全部即羅司徠司大旅店以供經營旅館業務
    ，租賃期間自94年5月1日起至98年4 月30日止共四年，每月
    租金自94年5月1日起至94年10月31日止為新台幣（下同）
    400,000元，自94年11月1日起至98年4 月30日止每月
    500,000元，另有押租金2,000,000元交付予被告。原告並應
    被告之要求，簽發發票日自94年4月30日至94 年9月30日面
    額各400,000元之支票共六張，自94年10月31日至95年3月31
    日面額各500,000元之支票共六張，95年10月31日、96年10
    月31日、97年10月31日面額各6,000,000元之支票三張，共
    計支票十五張於訂立租約時一併交付被告。
(二)、原告與訴外人甲○○於94年5月1日開始經營羅司徠司大旅店
    後，剛開始營業狀況不如預期，而每月500,000元租金確屬
    沉重負擔，因而甲○○與被告即出租人之代表人邱蔡亮達成
    口頭協議，自94年12月份起，先用押租金抵付租金，而以押
    租金抵付租金之月份即94年12月、95年1月至3月（其中95年
    3 月份之租金，訴外人甲○○有以現金支付300,000元，餘
    款200,000元由押租金扣抵），被告應將原告預先簽發用以
    支付當月份租金之支票返還予原告，則依據兩造間之契約，
    被告應返還原告之支票為發票日94年11月30日、94年12月31
    日、95年1月31日、95年2月28日票面金額各為500,000元之
    支票（詳如附表所示，下稱系爭支票）。
(三)、另因被告表示因支票已先予轉讓他人，若需拿回則須支付利
    息，故原告與甲○○同意按銀行利率（以週年利率2.88%計
    算）支付取回支票之利息，原告並以依約給付利息予被告。
    惟原告於日前得知，被告明知如附表所示之支票四張，應返
    還予原告，不得提示，竟仍故意提示，造成原告退票而成拒
    絕往來戶，使原告之信用受損，痛苦萬分，被告二人之行為
    屬不法侵害原告之信用權，且情節重大，原告自得請求非財
    產上之損害賠償，被告二人依民法第195條第1項及第185條
    之規定，應負連帶賠償責任，而原告所受之非財產上損害應
    相當於如附表所示被告提示之支票四張之票面金額
    2,000,000元。
(四)、聲明：1.被告應將如附表所示之支票四張返還予原告。2.被
    告應連帶給付原告2,000,000元，及自起訴狀繕本送達翌日
    起至清償日止，按週年利率百分之五計算之利息。3.訴訟費
    用由被告負擔。4.原告願供擔保請准宣告假執行。
三、被告抗辯：
(一)、原告與被告間並無租賃關係，原告自稱與訴外人甲○○共同
    經營云云，與被告無關。若原告因借票予甲○○而受損害，
    自應向甲○○請求賠償，其向被告求償並無理由。
(二)、原告之所以給付被告利息，是因其請求被告暫勿將系爭支票
    提示，兩造間並無約定以押租金抵付94年12月至95年3月之
    租金，亦無約定將系爭支票返還原告，原告承諾要給付租金
    ，後來並未給付，所以被告才於95年5月間提示系爭支票，
    自係正當權利之行使。
(三)、聲明：1.原告之訴及假執行之聲請均駁回。2.訴訟費用由原
    告負擔。3.如受不利判決，願供擔保請准宣告免為假執行。
四、得心證之理由：
(一)、原告主張之上揭事實，雖據其提出租賃契約書一份、支票影
    本、收據影本等為證，惟被告則否認兩造間有約定以押租金
    抵付租金及將系爭支票返還原告之事實，並以前辭置辯，則
    本件應審究者為：訴外人甲○○與被告間有無約定以押租金
    抵付94年12月至95年3月份之租金？有無約定被告應將如附
    表所示之系爭支票四張返還予原告？
(二)、按當事人主張有利於己之事實者，就其事實有舉證之責任。
    但法律別有規定，或依其情形顯失公平者，不在此限，民事
    訴訟法第277條定有明文。原告主張訴外人甲○○與被告間
    有約定以押租金抵付94年12月至95年2月份之租金，並約定
    被告應將如附表所示之系爭支票四張返還予原告等事實，為
    被告否認，則原告就上開事實自應舉證證明之。經查，原告
    提出收據四紙，證明被告確有向原告收取利息，並有同意將
    系爭支票返還云云，被告固不否認該收據之真正，亦不否認
    有收到原告給付之利息，惟主張該利息係因原告要求暫緩提
    示系爭支票而給付予被告之利息，細察原告提出之收據四紙
    ，所記載收取之費用為94年11月、12月、1月份之【房租利
    息費】，則上開收據固能證明被告確實有收取利息，而得以
    推論被告有同意於收取利息之期間，即95年1月之前，暫緩
    提示系爭支票，惟並無法證明訴外人甲○○與被告間有約定
    以押租金抵付租金之事實，更無法證明兩造間或甲○○與被
    告間有約定被告應將系爭支票返還原告之事實。另系爭支票
    係於95年5月9日退票，有本院向台灣票據交換所調取之原告
    之存款不足退票明細表一份在卷可按，該退票時間係在被告
    收取利息之期間之後，被告主張係因原告未依約繳清利息才
    行使票據權利等語，亦與常情相符，而難認被告有何故意侵
    害原告之權利之行為。
(三)、綜上所述，原告不能證明被告有同意將系爭支票返還原告，
    並將押租金抵付租金之事實，從而，原告依據兩造間之契約
    關係及侵權行為之法律關係，請求被告返還如附表所示之支
    票四紙，並連帶賠償原告非財產上之損害2,000,000元，及
    自起訴狀繕本送達翌日起至清償日止按週年利率百分之五計
    算之法定遲延利息，為無理由，應予駁回。原告陳明願供擔
    保請求宣告假執行，因其訴遭駁回而失所附立，應併予駁回
    。
五、本件事證已明，兩造其餘攻擊防禦方法，於判決結果無影響
    ，爰不一一詳為論述，併此敘明。
六、結論：本件原告之訴為無理由，依民事訴訟法第78條，判決
    如主文。
中　　華　　民　　國　　96　　年　　2 　　月　　7 　　日
                  民事第四庭    法　官　高如宜
以上正本係照原本作成
如對本判決上訴，須於判決送達後20日內向本院提出上訴狀
中　　華　　民　　國　　96　　年　　2 　　月　　7 　　日
                                書記官　彭建山
┌──────────────────────────────────────────────┐
│支票附表：　　　　　        　                                                              │
├─┬───────┬─────┬────────┬──────────┬──────────┤
│編│　發　票　人　│ 支票號碼 │票　面　金　額　│    付  款  人　    │    發  票　日　    │
│號│　　　　　　　│　　　　　│　（新台幣）　　│　　　　　　　　　　│                    │
├─┼───────┼─────┼────────┼──────────┼──────────┤
│1 │乙○○        │CF0000000 │500,000元       │彰化商業銀行南台南分│94年11月30日        │
│  │              │          │                │行                  │                    │
├─┼───────┼─────┼────────┼──────────┼──────────┤
│2 │同上          │CF0000000 │同上            │同上                │94年12月31日        │
├─┼───────┼─────┼────────┼──────────┼──────────┤
│3 │同上          │CF0000000 │同上            │同上                │95年1月31日         │
├─┼───────┼─────┼────────┼──────────┼──────────┤
│4 │同上          │CF0000000 │同上            │同上                │95年2月28日         │
│  │              │          │                │                    │                    │
└─┴───────┴─────┴────────┴──────────┴──────────┘
